最高法院刑事判決　　　　　　　　　　110年度台非字第212號
上　訴　人　最高檢察署檢察總長
被　　　告　林昱欣




上列上訴人因被告違反毒品危害防制條例等罪案件，對於臺灣臺
中地方法院中華民國110年3月17日第一審確定判決（109 年度訴
字第2372號，起訴案號：臺灣臺中地方檢察署109年度偵字第270
68號），認為違背法令，提起非常上訴，本院判決如下：
    主  文
原判決關於罪刑（不含沒收追徵）部分均撤銷。
林昱欣犯販賣第二級毒品罪，處有期徒刑貳年柒月。又犯販賣第
二級毒品罪，處有期徒刑貳年柒月。
    理  由
一、非常上訴理由稱「一、按判決不適用法則或適用不當者，為
    違背法令，刑事訴訟法第378 條定有明文；又依法應於審判
    期日調查之證據未予調查，致適用法令違誤而顯然於判決有
    影響者，該項判決即屬違背法令，得提起非常上訴，復經司
    法院大法官會議釋字第181 號解釋在案，故事實審法院對於
    被告有無累犯之事實，應否適用刑法第47條規定加重其刑，
    即屬法院認定事實與適用法律之基礎事項，客觀上有調查之
    必要性，應依職權加以調查；倘被告並非累犯，然事實審未
    詳加調查，致判決誤用累犯之規定論處，即屬刑事訴訟法第
    379 條第10款規定之依法應於審判期日調查之證據而未予調
    查，其判決當然為違背法令。又刑法第47條第1 項規定之累
    犯，係以受徒刑之執行完畢，或一部之執行而赦免後，5 年
    以內故意再犯有期徒刑以上之罪為成立要件。而所謂受徒刑
    之執行完畢，除在監獄執行期滿者外，如為假釋出獄，須未
    經撤銷假釋者，其未執行之刑，始以已執行論。如假釋中因
    故意更犯罪，受有期徒刑以上刑之宣告者，於判決確定後六
    月以內，撤銷其假釋，假釋撤銷後，其出獄日數不算入刑期
    內，仍須執行原殘餘刑期，不能認假釋出獄後所餘之刑期已
    執行完畢，而論以累犯（最高法院100年度台非字第323號、
    101 年度台非字第46號判決意旨參照）。二、被告林昱欣前
    因違反毒品危害防制條例等案件，分別經法院判處有期徒刑
    3月（共3罪）、2月、3月、3月、2月（共2罪）、3月（共 3
    罪）之刑，經臺灣臺中地方法院以108 年度聲字第3731號裁
    定應執行有期徒刑1年4月確定，發監執行後，於109年1月16
    日因縮短刑期假釋出監，假釋期滿日預定為109年5月30日。
    惟被告於假釋期間內之109年3月17日、同年4 月30日，因故
    意再犯施用第二級毒品甲基安非他命罪，分別經同法院以10
    9年度簡字第1013號、109年度中簡字第3524號判處有期徒刑
    4月、4月確定，且多次未依規定報到或接受尿液採驗，經法
    務部於110年6月18日以法矯字第00000000000 號函撤銷假釋
    ，由臺灣臺中地方檢察署將被告發監執行殘刑，有被告之刑
    案資料查註紀錄表、各該判決書、裁定書、法務部撤銷假釋
    函及執行指揮書在卷可稽，故被告首開案件尚未執行完畢。
    三、本件被告於109年7月19日因犯販賣第二級毒品罪案件，
    經臺灣臺中地方法院以109 年度訴字第2372號判決，認被告
    前揭違反毒品危害防制條例等案件定刑後，執行案件假釋期
    滿未經撤銷，以已執行完畢論，而諭知累犯，並依刑法第47
    條第1 項規定加重其刑。則該判決以被告前受徒刑執行完畢
    、於5 年內故意再犯而諭知累犯並加重其刑，即有判決適用
    法則不當之違法，案經確定，且於被告不利。四、依刑事訴
    訟法第441條、第443條提起非常上訴，以資糾正及救濟」等
    語。
二、本院按：
  ㈠判決不適用法則或適用不當者，為違背法令，刑事訴訟法第
    378條定有明文。又刑法第47條第1項規定：受徒刑之執行完
    畢，或一部之執行而赦免後，5 年以內故意再犯有期徒刑以
    上之罪者，為累犯。所謂執行完畢，其在監獄執行期滿者，
    固不待言；如係經假釋出監者，依刑法第79條第1 項前段之
    規定，須在所餘刑期內未經撤銷假釋者，其未執行之刑，始
    得以已執行論。而就數罪併罰之案件，有二以上之裁判，若
    數罪之刑均尚未執行或執行未完畢，經另行裁定定其應執行
    之刑，倘裁定前無部分犯罪之刑已執行完畢之情形，刑法第
    47條第1 項所謂「執行完畢」，仍應認於該裁定所定應執行
    刑執行完畢之時，各罪所處之刑始均為執行完畢。如所犯數
    罪經法院以裁判合併定其應執行刑，於執行尚未完全完畢前
    獲准假釋出監，而於假釋中因故意更犯罪而受有期徒刑以上
    刑之宣告，祇得為撤銷假釋之原因，另執行殘刑，尚不得依
    上述累犯之規定論以累犯。
  ㈡經查：
  1.本件被告林昱欣前因違反毒品危害防制條例案件，分別經法
    院判處有期徒刑3月（共3罪）、2月、3月、3月、2月（共 2
    罪）、3月（共3罪）之刑，經臺灣臺中地方法院以108 年度
    聲字第3731號裁定應執行有期徒刑1年4月確定，於民國 109
    年1月16日因縮短刑期假釋出監，假釋期滿日預定為同年5月
    30日。
  2.惟被告於假釋期間內之109年3月17日、同年4 月30日，因故
    意再犯施用第二級毒品罪，分別經臺灣臺中地方法院以 109
    年度簡字第1013號、109 年度中簡字第3524號簡易判決，各
    判處有期徒刑4 月，並分別於110年1月26日、3月9日確定。
  3.被告既於假釋期間故意更犯罪，受有期徒刑以上刑之宣告，
    經法務部以被告於前述時間又犯施用第二級毒品罪2 次，並
    經判刑確定，有反覆實施相同或類似犯罪之具體情狀；另多
    次未依規定至臺灣臺中地方檢察署報到或接受尿液檢驗，基
    於特別預防考量，而於該等判決確定後6個月內之110年6 月
    18日，以法矯字第00000000000 號函撤銷假釋，並由檢察官
    據以指揮執行殘刑有期徒刑4月14日，刑期自110年8月3日起
    算，預計須至110 年12月16日始執行完畢，有卷附各該判決
    書、裁定書、法務部撤銷假釋函及檢察官執行指揮書在卷可
    查。
  4.原確定判決認定被告於109年7月19日兩次所犯販賣第二級毒
    品罪時，因上述經定應執行刑有期徒刑1年4月部分，有如上
    撤銷假釋情節而未執行完畢，自不構成累犯。原確定判決不
    及審酌而致誤認前述應執行有期徒刑1年4月，已於109年5月
    30日假釋縮刑期滿，並未經撤銷假釋，視為執行完畢，就被
    告所犯兩次販賣第二級毒品罪，均論以累犯並加重其刑，分
    別論處有期徒刑2年9月、2年9月，有適用法則不當之違背法
    令。案經確定，且不利於被告，非常上訴意旨執以指摘，為
    有理由。爰由本院將原確定判決關於販賣第二級毒品2 次罪
    刑部分均撤銷，另行判決如主文第2 項所示，以茲糾正及救
    濟。至原確定判決關於沒收之宣告部分，依刑事法沒收新制
    ，沒收具有獨立性之法律效果，已非從刑，且非常上訴意旨
    亦未指摘原確定判決關於宣告沒收部分有何違法，自不在本
    院審判範圍，又被告尚有其他案件待定應執行刑，為免勞費
    ，本件不酌定其應執行刑，附此敘明。
據上論結，應依刑事訴訟法第447條第1項第1 款，毒品危害防制
條例第4條第2項、第17條第2 項，刑法第11條前段、第59條，判
決如主文。
中    華    民    國   110    年    10    月    7     日
                  刑事第七庭審判長法  官  李  錦  樑  
                                  法  官  蔡  彩  貞  
                                  法  官  林  孟  宜  
                                  法  官  吳  淑  惠  
                                  法  官  錢  建  榮  
本件正本證明與原本無異
                                  書記官
中    華    民    國   110    年    10    月    12    日
附錄論罪科刑法條：
毒品危害防制條例第4條第2項
製造、運輸、販賣第二級毒品者，處無期徒刑或十年以上有期徒
刑，得併科新臺幣一千五百萬元以下罰金。